【裁判字號】    97,交聲,2942
【裁判日期】    971205
【裁判案由】    違反道路交通管理處罰條例聲明異議
【裁判全文】
臺灣臺北地方法院交通事件裁定        97年度交聲字第2942號
原處分機關  臺北市交通事件裁決所
異  議  人
即受處分人  乙○○
上列受處分人因違反道路交通管理處罰條例案件，對於臺北市交
通事件裁決所97年9月26日所為之處分（原處分案號：北市裁申
字第裁22-Z00000000號），聲明異議，本院裁定如下：
    主  文
原處分撤銷。
乙○○汽車所有人牌照破損，不報請公路主管機關補發、換發或
重新申請，處罰鍰新臺幣參佰元。
    理  由
一、原處分意旨略以：汽車駕駛人甲○○駕駛異議人即受處分人
    乙○○所有之車牌號碼AV-5898號自用小客車，於民國97年7
    月4日18時18分許，在國道一號284公里處南向車道為警查獲
    已領有號牌而未懸掛，並依道路交通管理處罰條例第12條第
    1項第7款規定予以掣單舉發，指定應於97年8月4日前到案，
    嗣汽車駕駛人甲○○向原處分機關提出申訴，經原處分機關
    請舉發單位即內政部警政署國道公路警察局第四警察隊調查
    結果，仍認有前開違規行為，原處分機關乃依前揭道路交通
    管理處罰條例第12條第1項第7款、第2項規定於97年10月3日
    裁處異議人罰鍰新臺幣（下同）5,400元並予牌照吊銷，受
    處分人於收受裁決書後，於97年10月22日提出聲明異議，有
    聲明異議狀、臺北市交通事件裁決所北市裁申字第裁22－Z0
    0000000號裁決書、送達證書及內政部警政署國道公路警察
    局公警局交字第Z00000000號違反道路交通管理事件通知單
    在卷可稽。
二、聲明異議意旨略以：汽車駕駛人甲○○駕駛異議人即受處分
    人乙○○所有之車牌號碼AV-5898號自用小客車於案發前2日
    因擦撞意外已導致車牌掉落，因車型老舊並無法立刻取得零
    件更換，在取得更換零件前，已努力將車牌依法令懸掛，案
    發當日於休息站停車時，因停車不慎而意外導致前方車牌再
    次掉落，因無法立即補救掛回，才將車牌置於車內，並非故
    意不懸掛車牌，在遭執勤員警攔下盤查時，汽車駕駛人甲○
    ○即主動出示破損車牌並告知上情，且後車牌仍完整依法令
    懸掛，足見其並非故意犯行。又執勤員警在要求簽收舉發違
    反道路交通管理事件通知單時，未盡告知義務詳細告知該法
    條的詳細內容及罰則。其確為前方車牌掉落違反相關法令而
    認錯，懇請體恤現時民生維艱，無須處分5,400元之高額罰
    鍰及吊銷牌照，是本件違反法條應更正為同法第14條第1項
    第1款等語。
三、經查：
    (一)按汽車有下列情形之一，處汽車所有人三千六百元以上一
      萬零八百元以下罰鍰，並禁止其行駛，牌照吊銷之：七、
      已領有號牌而未懸掛或不依指定位置懸掛者，道路交通管
      理處罰條例第12條第1項第7款、第2項訂有明文；次按「
      汽車行駛有下列情形之一者，處汽車所有人新臺幣三百元
      以上六百元以下罰鍰，並責令改正、補換牌照或禁止其行
      駛：一、牌照遺失或破損，不報請公路主管機關補發、換
      發或重新申請。」前開條例第14條第1款亦定有明文。前
      開條例第12條第1項第7款條文之規範情狀，係指領有牌照
      者無故未懸掛或不依指定位置懸掛車牌，雖條文規定不依
      指定位置懸掛者應予處罰，然所謂不依指定位置懸掛者，
      解釋上應參酌當時存有之所有客觀情形加以判斷，是若構
      成有暫時更改擺放位置之正當理由者，應不在此條之規範
      範疇；又前開條例第14條第1款條文之「牌照破損」，則
      與「牌照遺失」之情形併列，另同條第3款復規範「號牌
      污穢，不洗刷清楚或為他物遮蔽，非行車途中因遇雨、雪
      道路泥濘所致」之違規情形。二者併列以觀，則若有第14
      條第1款之「牌照破損」情形，且該牌照破損非因汽車所
      有人或駕駛人故意損毀所致，縱有延不申請換發，導致交
      通稽查困難之情形，亦非開條例第12條第1項第7款之規範
      範疇。
    (二)本件汽車駕駛人甲○○駕駛異議人即受處分人乙○○所有
      之車牌號碼AV-5898號自用小客車，於民國97年7月4日18
      時18分許，在國道一號284公里處南向車道為警查獲已領
      有號牌而未懸掛，並依道路交通管理處罰條例第12條第1
      項第7款規定予以掣單舉發之事實，有臺北市交通事件裁
      決所北市裁申字第裁22－Z00000000號裁決書、送達證書
      及內政部警政署國道公路警察局公警局交字第Z00000000
      號違反道路交通管理事件通知單各1份附卷可稽，復經內
      政部警政署國道公路警察局第四警察隊查處無誤，有該隊
      97 年8月20日公警四交字第0970472960號書函影本1份在
      卷足參，應可認為真正。
    (三)又異議人乙○○對於汽車駕駛人甲○○於上揭時地駕駛系
      爭車輛未懸掛前車牌而為警攔檢後掣單舉發一情均不否認
      ，然查，依卷附採證照片5張所示，本件車輛前方懸掛車
      牌之螺絲孔牌座處確有斷裂破損情狀（見本院卷第15頁下
      方採證照片左下處），則異議人稱暫時無法將車牌懸掛於
      指定位置等語，已非無據；又於97年7月4日為警舉發當時
      ，汽車駕駛人甲○○亦曾當場向舉發之執勤員警解釋其未
      懸掛號牌之事由等情，亦有內政部警政署國道公路警察局
      第四警察隊97年8月20日公警四交字第0970472960號書函
      說明三所示記載內容附卷可稽（見本院卷第13頁），參諸
      本件汽車駕駛人所駕駛車輛為警舉發當時，車身後方尚有
      懸掛車牌，異議人所有車輛車牌亦確有斷裂破損情形（見
      本院卷第16頁、第17頁），則異議人稱於事發前2日因擦
      撞意外而致車牌掉落，後因停車不慎車牌再次掉落等語，
      均非無據，況異議人果有以不懸掛號牌，意圖使公路監理
      、警察機關無法正確管理車籍、取締違規之決意，大可均
      將2面車牌均置放於車內即可，何以需於該車輛後方續有
      懸掛車牌之舉，是依卷附客觀情形以觀，本件確有牌照破
      損及螺絲孔牌座處斷裂破損，而致異議人有暫時更改擺放
      位置之正當事由甚明。
四、綜上所述，受處分人確有道路交通管理處罰條例第14條第1
    款之違規行為。原處分機關不察，逕行爰引道路交通管理處
    罰條例第12條第1項第7款、第2項之規定，裁處異議人罰鍰
    5,400元並吊銷牌照，實有未洽。是原處分既有如上不當之
    處，應由本院將原處分撤銷，惟仍以受處分人有前述同條例
    第14條第1款之違規行為，並於應到案日期前到案接受裁決
    ，另依違反道路交通管理事件統一裁罰基準表，裁處受處分
    人罰鍰如主文所示。
五、據上論結，應依道路交通案件處理辦法第20條前段，裁定如
    主文。
    。
中    華    民    國    97    年    12    月     5    日
                        交通法庭    法  官  呂煜仁
上正本證明與原本無異。
如不服本裁定，應於裁定送達後5日內向本院提出抗告狀。
                                    書記官  陳泰寧
中    華    民    國    97    年    12    月    9     日


司法院資訊處製作；財團法人民間司法改革基金會備份。
